【裁判字號】    98,訴,349
【裁判日期】    990115
【裁判案由】    返還買賣價金
【裁判全文】
臺灣花蓮地方法院民事判決               98年度訴字第349號
原      告  乙○○
訴訟代理人  林政雄律師
被      告  甲○○
上列當事人間返還買賣價金事件，本院於民國98年12月30日言詞
辯論終結，判決如下：
    主  文
原告之訴及假執行之聲請均駁回。
訴訟費用由原告負擔。
    事實及理由
一、原告主張：原告於民國98年5月23日與被告簽訂買賣契約書
    ，向被告買受花蓮縣吉安鄉○○段631、632地號兩筆土地(
    下稱系爭土地)，並給付部分價金新台幣(下同)1,000,000元
    ，被告並保證系爭土地並非位於政府徵收預定地內。詎原告
    事後查證之結果，發現系爭土地位於國道五號蘇澳花蓮段(
    下稱蘇花高)預定用地範圍內，隨時有面臨政府徵收之風險
    。惟被告竟隱瞞該項事實未告知原告，致原告陷於錯誤而買
    受系爭土地。為此依民法第九十二條之規定撤銷買賣行為之
    意思表示，請求被告返還已付之價金。退步言，被告縱未詐
    欺原告，但系爭土地既位在政府徵收預定地內，即有違買賣
    契約之約定，原告亦得解除買賣契約，請求被告返還價金。
    為此提起本訴，並聲明：(一)被告應給付原告1,000,000元
    ，及自民國98年5月23日起至清償日止，按年息5%計算之利
    息。(二)願供擔保，請准宣告假執行。被告則以：被告自81
    年間開始擁有系爭土地，從未接獲政府通知將系爭土地規畫
    為蘇花高預定用地。況蘇花高是否興建尚無定論，系爭土地
    自未處於預定徵收之狀態。原告提起本訴並無理由，並聲明
    ：原告之訴駁回。
二、原告主張其向被告買受系爭土地，被告於買賣契約中保證系
    爭土地並未坐落在政府徵收預定地內等事實，業據原告提出
    買賣契約書、現況說明書等物為證，並為被告所是認，堪信
    為真實，故本件唯一之爭點，為系爭土地是否位於政府徵收
    預定地內？
三、按「申請徵收土地或土地改良物，應由需用土地人擬具詳細
    徵收計畫書，並附具徵收土地圖冊或土地改良物清冊及土地
    使用計畫圖，送由核准徵收機關核准，並副知該管直轄市或
    縣（市）主管機關。」、「徵收土地或土地改良物，由中央
    主管機關核准之。」、「中央主管機關於核准徵收土地或土
    地改良物後，應將原案通知該管直轄市或縣（市）主管機關
    。」土地徵收條例第十三條、第十四條、第十七條分別定有
    明文。是依上開諸條文，本院認所謂政府預定徵收，至少需
    達於徵用單位已擬具計畫書及相關文件，送交中央主管機關
    審核之程度，始足當之。查本件原告主張系爭土地位於政府
    預定徵收地內，固提出交通部台灣區國道新建工程局98年6
    月4日函為證，該函文內容雖提及系爭土地大部分位於蘇花
    高預定用地範圍內，但亦明示「蘇花高計畫短期內無法完成
    環評法定程序及後續推動工作，…。蘇花高計畫未來將配合
    台9線蘇花公路改善計畫推動情形再行研處。」等內容。是
    依上開函文所示，蘇花高之興建計畫目前並未開始，且將來
    是否興建尚屬未知。故蘇花高之興建充其量僅處於紙上談兵
    之階段，將來是否興建，興建是否必定徵收系爭土地等，均
    在未定之天。況上開函文亦未提及業已擬定系爭土地之徵收
    計畫送交中央主管機關審核中，揆諸上開說明，自難認系爭
    土地目前已處於政府預定徵收之狀態。綜上，原告所提上開
    函文無法證明系爭土地係政府徵收預定用地，其所為主張即
    非可信，應以被告之抗辯為可採。準此，系爭土地既非政府
    徵收預定用地，被告予以出賣即無詐欺或違約之情形，無待
    多言。
四、從而，原告主張被告有詐欺或違約之情形，請求撤銷或解除
    系爭土地之買賣契約，返還已給付之部分價金1,000,000元
    及遲延利息，為無理由，應予駁回；其假執行之聲請亦失所
    依附，應併予駁回。
五、訴訟費用裁判之依據：民事訴訟法第七十八條。
中    華    民    國    99    年    1     月    15    日
                            臺灣花蓮地方法院民事庭
                              法    官      陳鈺林
上列為正本係照原本作成。
如不服本判決，應於送達後20日內，向本院提出上訴狀並表明上
訴理由，如於本判決宣示後送達前提起上訴者，應於判決送達後
10日內補提上訴理由書（須按他造當事人之人數附繕本）。
中    華    民    國    99    年    1     月    18    日
                              法院書記官    李惠穎

司法院資訊處製作；財團法人民間司法改革基金會備份。
